臺灣彰化地方法院刑事判決　　　　　　　　　　　　　九十一年度易字第五九七號
　　公　訴　人　臺灣彰化地方法院檢察署檢察官
　　被　　　告　丙○○
右列被告因犯家庭暴力防治法之傷害案件，經檢察官提起公訴 (九十年度偵字第三０
０二號)暨併案審理（九十年度偵字第六六八四號），本院判決如左：
    主  文
丙○○連續傷害人之身體，處有期徒刑肆月，如易科罰金，以佰元折算壹日。
    事  實
一、丙○○與甲○○係夫妻，具有家庭暴力防治法第三條第一款所定之家庭成員關係
    。丙○○基於普通傷害之概括犯意，先於（一）民國（下同）九十年二月七日中
    午十二時許，在彰化縣鹿港鎮○○路某處之停車場內，二人因細故發生爭執，丙○○竟將甲○○壓制於地上，拾起地上之木棍（未扣案）毆打甲○○之左手臂、
    左腋下等處，並以腳踢其膀胱，致甲○○受有左手前臂、胸壁、左腋下、右膝、
    右手前臂多處挫傷等傷害。復於（二）九十年二月十四日上午十一時五十分許，
    因甲○○已離家多日未歸，丙○○遂前往設於彰化縣鹿港鎮○○路○段五十九號
    「倍利證券公司」找尋甲○○，見甲○○正於二樓貴賓室內觀看股票指數，丙○○心生不滿，遂以右手拉甲○○之左手欲將其帶出證券行外理論，二人拉扯行至
    通往一樓之樓梯中，甲○○用力將丙○○的手甩開欲往一樓脫逃，丙○○見狀又
    迅即伸手欲拉甲○○的手，不料卻拉到其左腳，並將褲管扯裂（毀損部分未據告
    訴），致其腳步不穩而摔下一樓，倒臥在樓梯間，其因而受有頭皮挫傷併頭皮血
    腫三公分ｘ三公分、舌頭撕裂傷、下背部挫傷等傷害，嗣經甲○○報警處理。
二、案經被害人甲○○訴由彰化縣警察局鹿港分局報請台灣彰化地方法院檢察署檢察
    官偵查起訴。
     理  由
一、訊據被告丙○○固坦承有於前揭事實（一）所示之時、地與告訴人甲○○發生口
    角爭執，並相互拉扯，及於前揭事實（二）所示之時、地與告訴人在樓梯間發生
    拉扯，並因告訴人欲往下跑，其伸手欲拉住她，卻拉住她的左腳，導致她跌倒等
    事實不諱，惟矢口否認有何傷害犯行，辯稱：九十年二月七日中午，伊看到告訴
    人之車停在該停車場裡，告訴人亦在車內，伊質問告訴人為何不回家，並打開車
    門將其自駕駛座拉出來，其竟拾起地面之磚塊，伊搶下磚塊丟掉，其又拾起附近
    之木棍，並持木棍打伊之左側頭頂，伊之頭部因而紅腫但未驗傷，後來其跑去報
    警，伊有指頭部之傷給警員看，當天伊只有將告訴人壓制於地上，完全是出於防
    衛反擊，至於九十年二月十四日，伊與告訴人二人在樓梯間拉扯，彼此情緒均不
    穩定，伊絕無傷害告訴人之故意云云。然查：
（一）就事實（一）之部分，業據告訴人於偵查中及本院調查時指訴明確，證人即當
      日負責處理本件糾紛之員警乙○○亦於偵查中及本院調查時到庭結證稱：當日
      伊到場處理時，被告與甲○○二人各自坐在車上，甲○○向伊稱被告將她壓在
      地上拿棍子打，而且打到她都尿出來，並有指她背部及手部受傷之情形，被告
      則於當日亦對伊稱他頭部有受傷，紅腫、沒流血，但伊看不太出來等語，參以
      卷附告訴人於九十年二月八日（即被告為本件傷害犯行之翌日）就診之診斷證
      明係載明：甲○○受有左手前臂、胸壁、左腋下、右膝、右手前臂挫傷之傷害
      ，是核告訴人之受傷部位與告訴人之指訴及證人乙○○之證述均相符，告訴人
      指訴應為可採，況被告亦自承有與告訴人拉扯之事實，是前揭傷害應係事故發
      生當時所造成無訛。復參諸告訴人之傷勢，顯非單純為他人壓制於地上，或互
      為拉扯所致，又被告另以其係正當防衛置辯，然依證人乙○○所述：被告當日
      僅頭部稍有紅腫但看不太出來等語，對照告訴人所受之上開傷害，及被告體型
      壯碩，而告訴人體形較為嬌小等情狀，縱被告所辯係告訴人先行動手打人為真
      實，被告亦有防衛過當之嫌，尚無從以其係正當防衛而阻卻違法，從而，被告
      就此部分犯行所辯，顯係卸責之詞，不足採信。
（二）就事實（二）之部分，業據被告坦承二人有於樓梯間發生拉扯，並因其欲伸手
      阻止告訴人離開，而致告訴人跌落一樓等情不諱，並有診斷證明書附卷可參。
      按行為人對於構成犯罪之事實，預見其發生而其發生不違背其本意者，以故意
      論。本件被告與告訴人已先於「倍利證券公司」之二樓發生爭執，被告欲將告
      訴人帶出證券公司外理論，兩人在狹小之樓梯間推擠、拉扯，且於當時之情緒
      均不甚穩定，被告應可預見告訴人極有可能於拉扯之間跌落一樓，而跌落樓梯
      亦極可能致生傷害之結果，惟被告仍執意強拉告訴人下樓，甚於告訴人極欲掙
      脫之際，猶伸手強拉住告訴人，並因而致告訴人當日所著之長褲撕裂，足見其
  當時用力之猛烈，絲毫不顧告訴人之安危，參以被告於偵查中自承：「... 她
      有無意識我不清楚」「（你何時離開？）我從她跌下來，我就走下樓離開，我
      沒等救護車」等語；是被告對此傷害結果既已有預見，猶使其發生，事後並立
      即離開現場，而未查看告訴人傷勢或通知救護車，顯見其對於告訴人所受傷害
      之發生抱持漠視態度，揆諸前揭條文意旨，被告對於此部份傷害行為應具有間
      接故意，被告辯稱其毫無傷害之故意，顯不足採。
（三）至告訴人指稱被告前揭事實（二）之犯行應構成殺人未遂罪嫌云云，惟按刑法
      上殺人罪與傷害人致死罪之區別，本視加害人有無殺意為斷，被害人所受之傷
      害程度，固不能據為認定有無殺意之唯一標準，但加害人之下手情形如何，於
      審究犯意方面，仍不失為重要參考資料，最高法院二十年度非字第一０四號著
      有判例可資參照。另按刑法所規定殺人未遂罪與傷害罪之區別，固應視加害人
      加害之初有無殺意為斷，不能僅以受傷處是否為致命部位及傷勢輕重如何，據
      為認定有無殺意之唯一標準，惟仍可就行為人之動機、手段、所使用之凶器、
      下手之輕重、致傷之結果及行為後之情狀等綜合觀察論斷。經查，告訴人指訴
      被告係以左手抓住其右手，以右手拉住其左腳，將其整個人抓起摔落樓梯云云
      ，惟告訴人指訴之情節與一般人舉起重物之施力點顯有不符，已遽難採信，且
      查被告係四十餘歲之男子，正值壯年，身形壯碩，如係將被告「全身抱起」並
      「丟」下樓梯間，告訴人恐早已身受重傷，又本件事發地點位於證券公司，屬
      公眾場合，四處均裝置有防盜攝影機，而事發時間又係中午近十二時之營業時
      間，員工及客戶人來人往，被告如係意圖殺害告訴人，當不會選擇如此易於發
      覺、蒐證之時間、地點為之，復查無其他積極證據足認被告確有告訴人指訴之
      上開犯行，顯難僅以告訴人之單一指訴即遽為不利被告之認定，告訴人之上開
      指訴，應無可採。
綜上所陳，本件事證明確，被告上開犯行，均堪認定，自應依法論科。
二、核被告丙○○所為，係犯刑法第二百七十七條第一項之普通傷害罪，屬家庭暴力
    防治法第二條第二項所定之家庭暴力罪。被告所為之上開犯行，時間緊接，所犯
    係犯罪構成要件相同之罪，顯係基於概括犯意反覆為之，為連續犯，應依刑法第
    五十六條之規定以一傷害罪論，並加重其刑。又台灣彰化地方法院檢察署九十一
    年六月二十日以丁○朝義自第二二０一０號函移送併案審理部分（即同署九十年
    度偵字第六六八四號偵查案件）與本件事實（二）之部分為同一事實，本院自得
    併予審理，附此敘明。爰審酌被告素行尚佳，且本件係因告訴人沈迷於股票投資
    ，致被告心生不滿，而罹刑章，暨告訴人所受之傷害、被告犯罪後態度、二人係
    夫妻關係等一切情狀，量處如主文所示之刑，並諭知易科罰金之折算標準示懲。
據上論斷，應依刑事訴訟法第二百九十九條第一項前段，刑法第十一條前段、第五十
六條、第二百七十七條第一項、第四十一條第一項，罰金罰鍰提高標準條例第一條前
段、第二條，判決如主文。
本案經檢察官吳怡盈到庭執行職務。
中      華      民      國    九十一    年      八      月      六      日
                             台灣彰化地方法院刑事第一庭
                                 審判長法官  葉   榮   郎
                                 法      官  洪   志   賢
                                 法      官  簡   璽   容
右正本證明與原本無異。
如不服本判決，應於判決送達後十日內向本院提出上訴狀( 須附繕本 )。
告訴人或被害人對於判決如有不服具備理由請求檢察官上訴者，其上訴期間之計算係
以檢察官收受判決正本之日期為準。
                                 法院書記官  王   惠   嬌
中      華      民      國    九十一    年      八      月      七      日
刑法第二百七十七條
傷害人之身體或健康者，處三年以下有期徒刑，拘役或一千元以下罰金。
犯前項之罪，因而致人於死者，處無期徒刑或七年以上有期徒刑，致重傷者，處三年
以上，十年以下有期徒刑。
